臺灣高雄地方法院刑事判決
                                     110年度交易字第57號
公  訴  人  臺灣高雄地方檢察署檢察官
被      告  陳裕隆

                    籍設高雄市○○區○○路000○0號（即高雄○○○○○○○○燕巢辦公處）

上列被告因公共危險案件，經檢察官提起公訴（110 年度偵字第
18565 號），本院判決如下：
    主  文
陳裕隆犯不能安全駕駛動力交通工具罪，累犯，處有期徒刑捌月
。
    事  實
一、陳裕隆於民國110 年8 月31日17時10分許之前某時，在高雄
    市某不詳地點飲用含有酒精成分之物後，明知吐氣所含酒精
    濃度達每公升0.25毫克以上者，已不得駕駛動力交通工具，
    仍基於不能安全駕駛車輛之犯意，於同日17時10分許之稍早
    某時，騎乘屬於動力交通工具之車牌號碼000-0000號普通重
    型機車行駛於道路。嗣於同日17時10分許，行經高雄市三民
    區鐵道二街與民族一路口，因行車搖晃而為警攔查，發現其
    身有酒味，並於同日17時27分許，以呼氣酒精測試器檢測酒
    精濃度，測得陳裕隆吐氣所含酒精濃度達每公升0.64毫克，
    而查悉上情。
二、案經高雄市政府警察局三民第一分局報告臺灣高雄地方檢察
    署檢察官偵查起訴。
    理  由
一、證據能力部分
　　被告以外之人於審判外之陳述，雖不符刑事訴訟法第159 條
    之1 至之4 等4 條之規定，而經當事人於審判程序同意作為
    證據，法院審酌該言詞陳述或書面陳述作成時之情況，認為
    適當者，亦得為證據；當事人、代理人或辯護人於法院調查
    證據時，知有刑事訴訟法第159 條第1 項不得為證據之情形
    ，而未於言詞辯論終結前聲明異議者，視為有前項之同意，
    同法第159 條之5 定有明文。立法意旨在於傳聞證據未經當
    事人之反對詰問予以核實，原則上先予排除；惟若當事人已
    放棄反對詰問權，於審判程序中表明同意該等傳聞證據可作
    為證據；或於言詞辯論終結前未聲明異議，基於尊重當事人
    對傳聞證據之處分權，及證據資料愈豐富，愈有助於真實發
    見之理念，且強化言詞辯論主義，使訴訟程序得以順暢進行
    ，上開傳聞證據亦均具有證據能力。查本案判決所引用具傳
    聞性質之各項證據資料，因檢察官、被告陳裕隆均同意有證
    據能力（本院卷第40、57頁），本院審酌各該傳聞證據作成
    時之情況，認均與本件待證事實具有關聯性，且查無證據足
    以證明言詞陳述之傳聞證據部分，陳述人有受外在干擾、不
    法取供或違反其自由意志而陳述之情形；書面陳述之傳聞證
    據部分，亦無遭變造或偽造之情事，衡酌各該傳聞證據，作
    為本案之證據亦屬適當，自均得為證據，而有證據能力。
二、認定事實所憑證據及理由
　　訊據被告矢口否認有何酒後駕車犯行，辯稱：我整天都沒有
    喝酒，因為當天我跟我老闆一起做水溝工程，從早上7 點半
    做到下午5 點，連便當都是在工地吃的，我也沒有出去。我
    不知道為何酒測值那麼高，有可能是酒測器故障等語。經查
    ：
（一）被告於110 年8 月31日17時10分許之稍早某時，騎乘屬於
      動力交通工具之車牌號碼000-0000號普通重型機車行駛於
      道路。嗣於同日17時10分許，行經高雄市三民區鐵道二街
      與民族一路口為警攔查，發現其身有酒味，並於同日17時
      27分許，以呼氣酒精測試器檢測酒精濃度，測得其吐氣所
      含酒精濃度達每公升0.64毫克，且被告為警攔查後，直至
      實施酒測之時，期間已超過15分鐘，酒測前警方有提供杯
      水供其漱口、施測前有先將酒精測試器歸零等情，為被告
      所不爭執（本院卷第38-39 、41頁），並有高雄市政府警
      察局三民一分局長明派出所酒精濃度測定值（偵卷第19頁
      ）、財團法人工業技術研究院呼氣酒精測試器檢定合格證
      書（偵卷第21頁）、高雄市政府警察局舉發違反道路交通
      管理事件通知單影本2 張（偵卷第23頁）、車輛詳細資料
      報表（偵卷第27頁）、高雄市政府警察局三民第一分局11
      0 年11月22日高市警三一分偵字第11073285400 號函及附
      件員警職務報告、現場蒐證影像光碟（本院卷第13-15 頁
      ）等件在卷可稽。又被告為警實施酒測時，距其遭攔查之
      時間已超過15分鐘，並經提供杯水漱口，是上開酒測值亦
      可排除是被告口腔內殘留酒精所造成之誤差。準此，被告
      在客觀上確有飲用含酒精成分之物致其吐氣所含酒精濃度
      達每公升0.25毫克以上而騎車上路之事實，已堪認定。
（二）又本案酒測器之酒測器號碼係A000000 號，檢定日期為11
      0 年4 月22日，有效期限係至111 年4 月30日或使用次數
      達1000次，而本案酒測器當時檢測之次數為第5 次，尚未
      超過1000次之標準等情，有財團法人工業技術研究院呼氣
      酒精測試器檢定合格證書、高雄市政府警察局三民一分局
      長明派出所酒精濃度測定值各1 份附卷足憑（偵卷第19、
      21頁），足認本案酒測器業經財團法人工業技術研究院檢
      驗合格，其準確性及可靠性已獲擔保，且本件施測均在有
      效期限及使用次數內，是被告經施測後，其吐氣所含酒精
      濃度為每公升0.64毫克之數值，乃員警依法使用合格檢測
      器測得之結果，並無違誤，又卷內亦無任何證據證明本案
      施測之儀器現實存在有故障或警方有操作失誤之情形。是
      被告辯稱：有可能是酒測器故障云云，尚乏其據。再被告
      經警測得吐氣酒精濃度達每公升0.64毫克一情，既如前述
      ，足見酒精已在被告體內發生作用，則被告就其飲用之物
      含有酒精成分，主觀上自難諉為不知，卻仍決意騎車上路
      ，自具有不能安全駕駛動力交通工具之犯意甚明。
（三）而被告固辯稱：我整天都沒有喝酒，因為當天我跟我老闆
      （即證人張裕隆）一起做水溝工程，做到下午5 點才下班
      ，連便當都是在工地吃的，我也沒有出去，我想傳喚他來
      作證等語（審交易卷第29頁、本院卷第40頁），而經本院
      依法傳喚證人張裕隆到庭具結作證，證人雖有證稱：我跟
      被告是在工地施工的同事，我是工地主任。當天我跟被告
      配合在挖排水溝，我負責用怪手處理，被告則在下方清理
      ，我那天都沒看到被告在那邊喝酒等語（本院卷第58-59
      頁），惟證人亦證稱：中午時間被告可能會離開我的視線
      ，因為他會跑出去買菸，不過大概10幾分鐘就回來了。我
      記得當天是我出去買便當回來，被告就留在工地休息的地
      方，中午吃飯的時候我沒有辦法看到被告，那時候是他自
      由的時間，大概有1 小時的時間被告不在我的視線。而上
      班時，被告大概早上7 點會先到。下班時，被告會先走，
      他大部分都下午5 點就會下班，我都會比較晚走。工作期
      間他有時會去上廁所，但很快就會回來了等語（本院卷第
      59 -63頁）。從證人張裕隆上開證詞可知，被告供稱查獲
      當日之白天有與證人張裕隆一起在工地做水溝工程，午餐
      係於工地內吃便當，且當天係做到下午5 點下班等情，核
      與證人所證稱情節相符，堪信屬實。又被告本案係於17時
      6 分許因行車搖晃遭員警攔查乙情，有員警職務報告可佐
      （本院卷第15頁），參以被告之供詞與證人之證詞，堪認
      查獲斯時應係被告甫從工地下班，而騎機車離去乙節無訛
      。然據證人張裕隆之上開證詞亦可知，被告於上班前、中
      午1 小時之休息時間、工作期間上廁所時、乃至於下班離
      開工地之後，被告均係單獨行動，而有離開證人張裕隆視
      線範圍之情形，其並非時時刻刻與證人張裕隆近身相處，
      是證人張裕隆之證詞，顯無從擔保被告當日並無飲用含有
      酒精成分之物乙情，從而，被告以上開情詞置辯，實不足
      為其有利之認定。
（四）綜上，本案事證明確，被告上開犯行堪以認定，應依法論
      科。
三、論罪科刑
（一）新舊法比較：
      按「行為後法律有變更者，適用行為時之法律。但行為後
      之法律有利於行為人者，適用最有利於行為人之法律」，
      刑法第2 條第1 項定有明文。查被告行為後，刑法第185
      條之3 第1 項規定於111 年1 月28日公布施行，並自同年
      月30日生效。修正前刑法第185 條之3 第1 項規定：「駕
      駛動力交通工具而有下列情形之一者，處2 年以下有期徒
      刑，得併科新臺幣（下同）20萬元以下罰金：一、吐氣所
      含酒精濃度達每公升零點二五毫克或血液中酒精濃度達百
      分之零點零五以上。二、有前款以外之其他情事足認服用
      酒類或其他相類之物，致不能安全駕駛。三、服用毒品、
      麻醉藥品或其他相類之物，致不能安全駕駛。」；修正後
      則規定：「駕駛動力交通工具而有下列情形之一者，處3
      年以下有期徒刑，得併科30萬元以下罰金：一、吐氣所含
      酒精濃度達每公升零點二五毫克或血液中酒精濃度達百分
      之零點零五以上。二、有前款以外之其他情事足認服用酒
      類或其他相類之物，致不能安全駕駛。三、服用毒品、麻
      醉藥品或其他相類之物，致不能安全駕駛。」經比較新舊
      法結果，修正前之規定對被告較為有利，依刑法第2 條第
      1 項規定，應適用「行為時之法律」即修正前刑法第185 
      條之3 第1 項第1款之規定論處。
（二）核被告所為，係犯修正前刑法第185 條之3 第1 項第1 款
      之不能安全駕駛動力交通工具罪。
（三）累犯：
　　　被告前因不能安全駕駛案件，經臺灣橋頭地方法院以107
      年度交簡字第2974號判決判處有期徒刑5 月、併科罰金3
      萬元確定（併科罰金部分不成立累犯），徒刑部分於108
      年10月10日執行完畢等情，有臺灣高等法院被告前案紀錄
      表在卷可憑，被告於前開執行完畢後5 年內之110 年8 月
      31日故意再犯本件有期徒刑以上之罪，為累犯。茲審酌被
      告本案所違犯之罪名，其保護法益與前罪相同，而被告於
      執行完畢後，理應產生警惕作用，不再觸犯有期徒刑以上
      之罪，然而卻於執行完畢5 年內故意再犯本案，且本案已
      係被告第5 次犯相同罪名案件（詳後述），足見其對於刑
      罰之反應力薄弱，而具特別惡性及反覆犯罪之情，就被告
      所犯本罪，應予加重其刑。
（四）爰以行為人責任為基礎，審酌酒後駕車為極度危險之行為
      ，被告於酒後吐氣酒精濃度達每公升0.64毫克之情形下，
      仍貿然騎乘普通重型機車行駛於市區道路，不僅置自身安
      危於不顧，更罔視其他用路人之生命、身體及財產安全，
      殊值非議；並衡酌被告本次已係第5 度違犯本罪（其前於
      92年、101 年、106 年、107 年間均曾有酒後駕車之前科
      紀錄，詳參臺灣高等法院被告前案紀錄表），對於酒駕行
      為之危險性自無不知之理，卻仍重蹈覆轍，顯見其仍心存
      僥倖，並未省思飲酒後駕車行為所衍生之高度潛在危險性
      ，且從其屢屢違犯本罪之行為以觀，顯係無視公權力對取
      締酒駕之誡命，所為實非可取；復審酌被告之犯罪動機、
      情節、素行（累犯不重複評價）、本次酒駕幸未肇事之危
      害程度；並考量被告犯後猶飾詞否認犯行，難認確實反省
      自身過錯，態度非屬良好，況其駕駛執照已因前案酒駕案
      件遭吊銷（參見公路監理電子閘門查詢結果），於本案竟
      仍無照騎乘機車上路，更堪見其漠視法紀之情，暨其於本
      院審理時自陳國中畢業之智識程度，目前以做工維生，日
      薪約1,100 元、離婚、育有年滿20歲之女1 人，目前與該
      子女同住之生活經濟狀況（本院卷第72頁）等一切情狀，
      量處如主文所示之刑。
據上論斷，應依刑事訴訟法第299 條第1 項前段，刑法第2 條第
1 項前段、修正前刑法第185 條之3 第1 項第1 款、刑法第47條
第1 項，刑法施行法第1 條之1 第1 項，判決如主文。
本案經檢察官劉俊良提起公訴，檢察官陳宗吟到庭執行職務。
中　　華　　民　　國　 111　　年　　3 　　月　　21　　日
                  刑事第七庭  審判長法　官  林柏壽
                                    法  官  陳力揚
                                    法  官  洪韻筑
以上正本證明與原本無異。
如不服本判決應於收受判決後20日內向本院提出上訴書狀，並應
敘述具體理由。其未敘述上訴理由者，應於上訴期間屆滿後20日
內向本院補提理由書(均須按他造當事人之人數附繕本)「切勿逕
送上級法院」。 
因疫情而遲誤不變期間，得向法院聲請回復原狀。
中　　華　　民　　國　　111 　年　　3 　　月　　21　　日
                                    書記官  蔡嘉晏
附錄本案論罪科刑法條：
《修正前刑法第185條之3第1項》
駕駛動力交通工具而有下列情形之一者，處2 年以下有期徒刑，
得併科20萬元以下罰金：
一、吐氣所含酒精濃度達每公升零點25毫克或血液中酒精濃度達
    百分之零點零5 以上。
二、有前款以外之其他情事足認服用酒類或其他相類之物，致不
    能安全駕駛。
三、服用毒品、麻醉藥品或其他相類之物，致不能安全駕駛。

《卷證索引》

簡稱 卷宗名稱 偵卷 高雄地檢署110年度偵字第18565號卷宗 審交易卷 本院110年度審交易字第775號卷宗 本院卷 本院110年度交易字第57號卷宗